---
title: "Atividade 03 — Laboratório 1"
format:
  html:
    theme: flatly
    code-fold: true
lang: pt-BR
---

# ME315_Banco_de_dados

```{r configuracao, echo = FALSE, results = "hide"}
# Não altere este chunk.
options(scipen = 999)

knitr::opts_chunk$set(
  echo = TRUE,
  warning = FALSE,
  message = FALSE,
  fig.align = "center"
)
```


Baseado no Exercício 2.1 — *Sampling of Populations* (Levy & Lemeshow).

<!--
ORIENTAÇÕES GERAIS (10,0 pontos)
- Escreva suas respostas nos chunks indicados. Não apague os enunciados.
- Mantenha a mesma população durante toda a atividade.
- Justifique as respostas que pedirem comentário, usando os resultados obtidos.
- Sempre que mencionar uma estatística no texto, usar r inline para reprodutibilidade
-->

### População

A tabela a seguir apresenta uma população de oito hospitais. O número total de leitos por hospital deve ser gerado aleatoriamente, conforme as instruções abaixo.

```{r populacao}
# ITEM 1 — Construção da população (1,0 ponto)

set.seed(1234) # Substitua 1234 pela sua semente.

# Gere a população com os hospitais A a H e números inteiros de leitos entre
# 50 e 1000, sem repetição. Armazene o resultado no objeto `data`.
data <- data.frame(
  Hospital = c("A", "B", "C", "D", "E", "F", "G", "H"),
  Leitos = sample(50:1000, 8)
)

data
```

```{r tabela-populacao}
library(knitr)
kable(
  data,
  caption = "Tabela 1",
  col.names = c("Hospital", "Número de Leitos"),
  align = "cc"
)
```

```{r parametros-populacao}
# ITEM 2 — Parâmetros populacionais (4 pontos)
# Calcule:
# (a) o tamanho da população N;
# (b) a média populacional mu do número de leitos; e
# (c) a variância populacional sigma^2.
# (d) a variância populacional S^2.

# Escreva seu código abaixo.

N= length(data$Hospital)
mu= sum(data$Leitos)/N
temp = 0
for (i in 1:N){
    temp = temp + (data$Leitos[i] - mu) **2
}
sigma2 = temp/N
S2= temp/(N-1)

N
mu
sigma2
S2
```



A média de leitos ($\mu$) é `r round(mu,2)`, $\sigma^2$ é `r round(sigma2,2)` e $S^2$ é `r round(S2,2)`.

Considerando o plano $AAS_s$ com amostra de tamanho $n$, vimos que a média amostral, $\bar{y}$,  é um estimador não viesado para $\mu$ e sua variância amostral teórica é $Var(\bar{y})=(1-f)\frac{S^2}{n}$, em que $f=\frac{n}{N}$ é a fração amostral.

### Amostragem Aleatória Simples Sem Reposição, $n=2$

```{r}
# ITEM 3 — variancia teorica da media amostral (2 pontos)
n=2
f= n/N
varybarraT_2 = (1-f) * (S2/n)

f
varybarraT_2
```



Para o plano $AAS_s$ con $n=2$, a variância teórica da média amostral é:

$$Var(\bar{y})=(1-f)\frac{S^2}{n}=`r round(varybarraT_2,2)`$$

```{r aas-n2-quantidade}
# ITEM 4 — Número de amostras possíveis (1,0 ponto)
# Determine quantas amostras distintas de tamanho n = 2 podem ser retiradas
# desta população por amostragem aleatória simples sem reposição. Armazene n e
# o número de amostras no código abaixo. Use `choose()`.

# Escreva seu código abaixo.

n=2
amostrasDif = choose(N, n)

amostrasDif
```


Temos `r amostrasDif` amostras diferentes de 2 hospitais podem ser sorteadas desta população, sem reposição. A Tabela 2 apresenta todas as amostras possíveis e a média amostral para cada amostra.

```{r aas-n2-distribuicao}
# ITEM 5 — Distribuição da média amostral para n = 2 (6 pontos)
# Liste todas as combinações possíveis de 2 hospitais. Para cada amostra,
# calcule a média de leitos e sua probabilidade. Organize o resultado no objeto
# `distybar` com as colunas dos dois hospitais, `ybar` e `prob`.
# Dica: use `combinat::combn()`, `apply()` e a população armazenada em `data`.

# Escreva seu código abaixo.


HospitalA = character(amostrasDif)
HospitalB = character(amostrasDif)
ybar = numeric(amostrasDif)
prob = numeric(amostrasDif)

count = 0
for (i in 1:N){
    for (j in 1:N){
        if (i < j){
            count = count+1
            HospitalA[count] = as.character(data$Hospital[i])
            HospitalB[count] = as.character(data$Hospital[j])
            ybar[count] = ((data$Leitos[i]) + (data$Leitos[j]))/2
            prob[count] = 1/amostrasDif
        }
    }
}

if(count != amostrasDif){
    print("Problema!")
}

distybar <- data.frame(
  HospitalA = HospitalA,
  HospitalB = HospitalB,
  ybar = ybar,
  prob = prob
)
```

```{r}
# Sugestao de código para apresentar a tabela com a distribuiçao amostral de y_bar
# A tabela deve exibir todas as amostras,
# as médias amostrais e as probabilidades.
library(DT)

datatable(
  distybar,
  caption = "Tabela 2 - Distribuição da média amostral do número de leitos - AAS sem reposição e n=2",
  colnames = c(
    "Hospital Amostrado 1",
    "Hospital Amostrado 2",
    "Número médio de Leitos",
    "Probabilidade"
  ),
  options = list(
    pageLength = 10
  ),
  rownames = FALSE
)
```

```{r aas-n2-esperanca-variancia}
# ITEM 6 — Esperança e variância de ybar para n = 2 (2 pontos)
# Calcule a esperança e a variância da distribuição da média amostral usando obrigatoriamente
# as colunas `ybar` e `prob` de `distybar`. 
# mostre no código o cálculo acima pela distribuição construída no item anterior.

# Escreva seu código abaixo.

espybarra =0
for (i in 1:amostrasDif){
    espybarra = espybarra + (distybar$ybar[i] * distybar$prob[i])
}
espybarra


varybarra = 0
for (i in 1:amostrasDif){
    varybarra = varybarra + (distybar$prob[i] * (distybar$ybar[i] - espybarra) **2)
}
varybarra

  
```



A esperança da média amostral é `r round(espybarra,2)` e a variância da média amostral é `r round(varybarra,2)`.



### Amostragem Aleatória Simples Sem Reposição, $n=4$

```{r}
# ITEM 7 — variancia teorica da media amostral (2,0 pontos)
n=4
f= n/N
varybarraT_4 = (1-f) * (S2/n)# preencher com a variancia teorica da media amostral

f
varybarraT_4
```



Para o plano $AAS_s$ con $n=4$, a variância teórica da média amostral é:

$$Var(\bar{y})=(1-f)\frac{S^2}{n}=`r round(varybarraT_4,4)`$$

```{r aas-n4-quantidade}
# ITEM 8 — Número de amostras possíveis (1 ponto)
# Determine quantas amostras distintas de tamanho n = 4 podem ser retiradas
# desta população por amostragem aleatória simples sem reposição. Armazene n e
# o número de amostras no código abaixo. Use `choose()`.

# Escreva seu código abaixo.


n=4
amostrasDif = choose(N, n)

amostrasDif
```


Temos `r amostrasDif` amostras diferentes de 4 hospitais podem ser sorteadas desta população, sem reposição. A Tabela 3 apresenta todas as amostras possíveis e a média amostral para cada amostra.

```{r aas-n4-distribuicao}
# ITEM 9 — Distribuição da média amostral para n = 4 (6,0 pontos)
# Repita o procedimento do ITEM 5 para amostras de tamanho 4. Crie o objeto
# `distybar4` contendo os quatro hospitais sorteados, a média amostral `ybar`
# e a probabilidade `prob` de cada amostra. Calcule também o número de
# amostras possíveis e armazene-o em `amostrasDif`.



# Dica: use `combinat::combn()`, `apply()` e a população armazenada em `data`.


Hospital1 = character(amostrasDif)
Hospital2 = character(amostrasDif)
Hospital3 = character(amostrasDif)
Hospital4 = character(amostrasDif)
ybar = numeric(amostrasDif)
prob = numeric(amostrasDif)


combos= combn(1:N, 4)
Hospital1= as.character(data$Hospital[combos[1, ]])
Hospital2= as.character(data$Hospital[combos[2, ]])
Hospital3= as.character(data$Hospital[combos[3, ]])
Hospital4= as.character(data$Hospital[combos[4, ]])

ybar= apply(combos, 2, function(i) mean(data$Leitos[i]))

amostrasDif= ncol(combos)
prob= rep(1/amostrasDif, amostrasDif)


distybar4 <- data.frame(
  Hospital1 = Hospital1,
  Hospital2 = Hospital2,
  Hospital3 = Hospital3,
  Hospital4 = Hospital4,
  ybar = ybar,
  prob = prob
)

distybar4
```

```{r}
# Sugestao de código para apresentar a tabela com a distribuiçao amostral de y_bar
# A tabela deve exibir todas as amostras,
# as médias amostrais e as probabilidades.
datatable(
  distybar4,
  caption = "Tabela 3 - Distribuição da média amostral do número de leitos - AAS sem reposição e n=4",
  colnames = c(
    "Hospital Amostrado 1",
    "Hospital Amostrado 2",
    "Hospital Amostrado 3",
    "Hospital Amostrado 4",
    "Número médio de Leitos",
    "Probabilidade"
  ),
  options = list(
    pageLength = 10
  ),
  rownames = FALSE
)
```

```{r aas-n4-esperanca-variancia}
# ITEM 10 — Esperança, variância e comparação (2,0 ponto)
# Calcule a esperança e a variância da distribuição da média amostral para
# n = 4 a partir de `distybar4`. Em seguida, compare esses resultados com os
# resultados obtidos para n = 2.

# Escreva seu código abaixo.


espybarra4 = 0

for (i in 1:amostrasDif){
    espybarra4 = espybarra4 + 
      (distybar4$ybar[i] * distybar4$prob[i])
}

varybarra4 = 0

for (i in 1:amostrasDif){
    varybarra4 = varybarra4 + 
      (distybar4$prob[i] * (distybar4$ybar[i] - espybarra4) **2)
}

espybarra4
varybarra4
```



A esperança da média amostral é `r round(espybarra4,2)` e a variância da média amostral é `r round(varybarra4,2)`.

```{r}
df_hist <- data.frame(
  ybar = c(distybar$ybar, distybar4$ybar),
  n = factor(c(rep("n = 2", dim(distybar)[1]), rep("n = 4", dim(distybar4)[1])))
)

library(ggplot2)

ggplot(df_hist, aes(x = ybar, y = ..density.., fill = n)) +
  geom_histogram(bins = 30, color = "white", alpha = 0.7, position = "identity") +
  facet_wrap(~ n, ncol = 2, scales = "fixed") +
  scale_fill_manual(values = c("n = 2" = "steelblue", "n = 4" = "darkorange")) +
  labs(title = "Distribuição da Média Amostral",
       x = "ybar", y = "Densidade", fill = "Tamanho") +
  theme_minimal()
```


<!-- ITEM 11 (2 pontos) -->
<!-- Usandos todas as informações acima, compare o comportamento da media amostral nmos dois planos amostrais. Discuta -->

Comparando os dois planos de amostragem, observa-se que a esperança da média amostral permanece próxima da média populacional, sendo `r round(espybarra,2)` para (n=2) e `r round(espybarra4,2)` para (n=4). Isso mostra que a média amostral apresenta comportamento não viesado em relação à média populacional.

Já a variância diminui quando o tamanho da amostra aumenta. Para (n=2), a variância da média amostral é `r round(varybarra,2)`, enquanto para (n=4) é `r round(varybarra4,2)`. Portanto, ao aumentar o tamanho da amostra de 2 para 4 hospitais, a média amostral apresenta menor variabilidade.

Esse comportamento também pode ser observado nos histogramas: para $n=4$, os valores de $\bar{y}$ ficam mais concentrados em torno da média populacional $\mu$, enquanto para $n=2$ a distribuição é mais dispersa. Assim, o aumento do tamanho da amostra reduz a variância da média amostral e torna suas estimativas mais concentradas em torno de $\mu$.